【裁判字號】    90,訴,1357
【裁判日期】    901231
【裁判案由】    公共危險
【裁判全文】
臺灣高雄地方法院刑事判決                          九十年度訴字第一三五七號
    公  訴  人  臺灣高雄地方法院檢察署檢察官
    被      告  丙○○
    指定辯護人  本院
右列被告因公共危險案件，經檢察官提起公訴（九十年度偵緝字第四八九號），本院
判決如左：
    主  文
丙○○放火燒燬現非供人使用之他人所有住宅，未遂，累犯，處有期徒刑壹年拾月。
    事  實
一、丙○○曾於民國八十五年間，因違反肅清煙毒條例案件，經本院判處有期徒刑二
    年二月確定，甫於八十七年十月二十三日執行完畢。平時獨自一人居住於其母親
    鄭鍾荷妺所有位於高雄縣美濃鎮○○街○段一九一之二號房屋（右為空地，左為
    無人居住之空屋），因無業心情不佳，復因上開房屋已由其父親向台電申請斷電
    ，一時氣憤，乃基於放火之犯意，於九十年一月二十八日凌晨四時三分許，在上
    開住宅二樓西邊臥室內，點火燃燒床舖，致火勢延燒，而燒燬該房間內之床舖等
    傢俱，嗣經甲○○報警及時將火勢撲滅，致未延燒至該房屋之其他房間及隔鄰房
    屋而未遂。
二、案經被害人甲○○訴由高雄縣警察局旗山分局報告台灣高雄地方法院檢察署檢察
    官偵查起訴。
    理  由
一、訊據被告丙○○矢口否認有何公共危險之犯行，辯稱：係因房屋被斷電，伊使用
    蠟燭不小心，房屋才燒起來云云。經查：右揭事實，業據被告丙○○於警訊及偵
    查中坦承不諱，供稱：因心情不好，始以放火點燃床舖欲燒燬該屋等語（見九十
    年一月二十八日警訊筆錄、九十年偵字第二八一一號卷第四頁背面筆錄）。核與
    告訴人甲○○指訴情節大致相符。
二、被告事後雖翻異前詞，改稱：係因使用蠟燭不小心而引起火災（見本院九十年八
    月二日筆錄），惟查，被告於偵查先係改稱：因抽菸不慎而引起（見九十年偯偵
    緝字第四八九號卷第十九頁），後又改稱：係於屋內燒心經而引起火災云云（見
    同偵查卷第三十三頁背面）。足見被告供詞反覆，所辯已難採信。又依高雄縣消
    防局美濃分隊進行火場鑑識結果，已排除化學品自燃、電氣、機器磨損、遺留火
    種及敬神祭祖等因素，且於現場亦發現俗稱「火雞」之噴燈，該噴燈並未受火延
    燒，應係被告使用後所遺留等情，復有火災原因調查報告書一份在卷可參。參以
    證人即房屋之所有人乙○○○於本院九十年十一月二十九日審理中證稱：「我先
    生認為我兒子都不在家，沒有在使用，所以向台電申請斷電。」等語。顯見被告
    係因回到上開住處，不解為何房屋遭斷電，一時氣憤而放火燒房子等情，即可認
    定。又被告放火燒燬之房屋，為其母親所有，除為被告自承外，復據證人甲○○
    、乙○○○分別於本院九十年八月二日、十一月二十九日審理中證述綦詳，從而
    該房屋係他人所有，亦可認定。本件事證明確，被告犯行可堪認定。
三、按「刑法第一百七十三條第一項之放火罪，係以放火燒燬之住宅或建築物等現既
    供人使用或有人所在，依通常情形往往因放火結果遭受意外之危害，為保護公共
    安全起見，特為加重處刑之規定。故該條項所稱之人，當然係指放火人犯以外之
    人而言，如果前項住宅或建築物，即為放火人犯自行使用或祇有該人犯在內，則
    其使用或所在之人，已明知放火行為並不致遭受何種意外危害，自不能適用該條
    項處斷。」最高法院二十八年度上字第三一二八號著有判例可資參照。查本件被
    告放火之房屋，平時僅由被告一人居住等情，除為被告自承外，復據證人甲○○
    、乙○○○於前開本院審理中證述屬實，從而該房屋平時係由被告一人獨自使用
    等情，亦可認定。而該屋右為空地，左為無人居住之空屋，有火災原因調查報告
    書之照片可查，並據證人乙○○○證述在卷。又被告雖已著手放手行為，惟火勢
    旋即經報警而即時撲滅，僅造成該房屋二樓臥室內之傢俱燒燬，另該房屋之二樓
    東側牆面未發現火流波及之燒痕，且一樓觀察並未發現火流延燒痕跡等情，亦有
    上開火災原因調查報告書及現場照片可資佐證。是核被告已著手放火行為，而未
    致延燒，所為應係犯刑法第一百七十四條第三項、第一項之放火燒燬現非供人使
    用之他人所有住宅未遂罪。公訴人認係犯刑法第一百七十三條第一項之罪，容有
    誤會，其起訴法條應予變更。查被告曾於八十五年間，因違反肅清煙毒條例案件
    ，經本院判處有期徒刑二年二月確定，甫於八十七年十月二十三日執行完畢，有
    臺灣高等法院被告全國前案紀錄表及台灣高雄地方法院檢察署刑案資料查註紀錄
    表各一份在卷足稽，其於有期徒刑執行完畢後五年以內再犯本件最重本刑為有期
    徒刑以上之罪，為累犯，應依刑法第四十七條之規定，加重其刑。又所犯放火罪
    部分，被告於著手放火行為後，火勢及時撲滅，以致未釀成巨害，為未遂犯，應
    依刑法第二十六條前段之規定先加後減其刑。爰審酌被告因無業心情不佳，且房
    屋被斷電，即心生憤恨，點燃床舖洩恨，嗣因火勢及時撲滅，始未釀成災害，情
    節非輕，姑念被告年少氣甚，不思行為後果之嚴重性等一切情狀，量處如主文所
    示之刑。
據上論斷，應依刑事訴訟法第二百九十九條第一項前段、第三百條，刑法第一百七十
四條第三項、第一項、第二十六條前段、第四十七條，判決如主文。
中      華      民      國      九十      年    十二    月    三十一    日
                                  臺灣高雄地方法院刑事第二庭
                                      審判長法  官  宋明中
                                            法  官  卓立婷
                                            法  官  高英賓
右正本證明與原本無異。
如不服本判決，應於判決送達後十日內，向本院提出上訴狀。
                                            書記官  林雯琪
中      華      民      國      九十      年    十二    月    三十一    日
附錄論罪科刑法條：
中華民國刑法第一百七十四條
 (放火失火燒燬非現住建築物及交通工具罪)
放火燒燬現非供人使用之他人所有住宅或現未有人所在之他人所有建築物
、礦坑、火車、電車或其他供水、陸、空公眾運輸之舟、車、航空機者，
處三年以上十年以下有期徒刑。
放火燒燬前項之自己所有物，致生公共危險者，處六月以上五年以下有期
徒刑。
失火燒燬第一項之物者，處六月以下有期徒刑、拘禁或三百元以下罰金。
失火燒燬前項之物，致生公共危險者，亦同。
第一項之未遂犯罰之。


司法院資訊處製作；財團法人民間司法改革基金會備份。
